---
title: "lab1"
author: "Artur Moczybroda"
date: "7 03 2020"
output: html_document
---

```{r warning=FALSE, echo=FALSE,message=FALSE}
library(tidyverse)
library(stargazer)
library(knitr)
library(kableExtra)
```

## Pierwszy model regersji

Modele w języki `R` budujemy za pomocą funkcji `lm`. Przykładowo jeśli chcemy zbadać jaka jest zależość spalania od ciężaru auta, to

```{r}
#y~x
mod <- lm(mpg ~ wt, data = mtcars)
mod
```

```{r}
summary(mod)
```

### Interpretacja modelu

- Estymowawany model postaci
$$mpg = \beta_0+\beta_1 \cdot wt +\varepsilon,$$
gdzie `mpg` oznacza spalanie auta (mile na galon), `wt` oznacza ciężar auta, $\varepsilon$ jest błędem modelu, który powinien spełniać założenia twierdzenia Gaussa-Markova

- Próbkowy błąd standardowy estymacji ($s$), który jest oszacowaniem prawdziwego błędu standardowego estymacji ($\sigma$), wynosi 3.046. Odnosząc tą statystykę do średniej wartości zmiennej zależnej, możemy powiedzieć, że zmienność modelu jest na niskim poziomie (`summary(mod)$sigma/mean(mtcars$mpg)`).

```{r}
#zmienność modelu w %
#0-30 mała
#30-70 średnia
#pow 70 duża
```

- $R^2$ (współczynnik determinacji) dla naszego modelu wynosi około 75%, co oznacza, że 75% zmienności `mpg` da się wyjaśnić za pomocą zmienności `wt`. Skorygowany $\tilde{R}^2$ jest tylko nieco mniejszy.

```{r}
#jeśli różnica miedzy r^2 a r^2 skor jest duża to patrzymy na r^2 skor
#w pp patrzymy na r^2
```

- Test $F$ (test Chowa) weryfikuje hipotezę, że $H_0: \beta_1=0$ (`wt` nie ma wpływu na `mpg`). W naszym przypadku statystyka $F$ wynosi 91.38, a $p=1.29*10^{-10}$, czyli należy odrzucić hipotezę $H_0$ na korzyść hipotezy alternatywnej $H_1: \beta_1 \neq 0$.

```{r}
#p<alfa odrzucamy h0
#w pp nie ma podstaw do odrzucenia h0

#w tabelce coefficients
#tvalue
#weryfikuje B0=0, B1=0
#t^2=F
```

- Wyestymowany model jest postaci

$$\widehat{mpg}= \hat{\beta_0}+\hat{\beta_1}\cdot wt$$

gdzie $\hat{\beta}_0= 37.29$, a $\hat{\beta_1}= -5.34$. Statystyki te mają błędy standardowe estymacji na poziomie odpowiednio 1.88 i 0.56. Oba parametry są istotne statystycznie.

- Testy Walda ($t$) weryfikują hipotezy, że $H_0: \beta_i=0$.

###Interpretacja parametrów modelu

-Parametr nachylenia wynosi -5.34, co oznacza, że jeśli waga auta wzrośnie o 1 jednostkę, to spalanie wzrośnie (`mpg` zmaleje) o 5.34 jednostek.

- Parametr przesunięcia, który wynosi 37.29 interpretujemy tak, że jeżeli waga auta byłaby na poziomie 0, to spalanie wynosiłoby 37.29.

###Ilustracja modelu

```{r}
mtcars %>% 
  ggplot(aes(x = wt, y = mpg))+
  geom_point(color = "red")+
  geom_smooth(method = lm)
```

