---
title: "lab11"
author: "Artur Moczybroda"
date: "28 01 2020"
output: html_document
---

```{r setup, include=FALSE}
knitr::opts_chunk$set(echo = TRUE)
```

## Zadanie 1

```{r}
library(tidyverse)
library(lmtest)
library(rio)
dane <- import("nyc.csv")
head(dane)
glimpse(dane)
```

```{r}
dane$East <- as.factor(dane$East)
```

Dla sprawdzenia rozkładów poszczególnych zmiennych robimy

```{r}
dane %>% 
  pivot_longer(cols = Price:Service,
               names_to = "Zmienne",
               values_to = "Wartości") %>% 
  ggplot(aes(x = Zmienne, y = Wartości, fill = Zmienne))+
  geom_boxplot()

dane %>% 
  select(Price:Service) %>% 
  gather(key = "Zmienne",
         value = "Wartości") %>% 
  ggplot(aes(x = Zmienne, y = Wartości, fill = Zmienne))+
  geom_boxplot()
```

Zmienne raczej mają charakter symetryczny w sensie rozkładów.

```{r}
mod <- lm(Price~(Decor+Food+Service)*East, data = dane)
summary.aov(mod)
summary(mod)
```

## Zadanie 2
```{r}
dane2 <- import("Latour.txt")
head(dane2)
glimpse(dane2)
dane2$Rain <- as.factor(dane2$Rain)
mod <- lm(Quality~EndofHarvest*Rain, dane2)
summary.aov(mod)
```

Zarówno efekty brzegowe zmiennych `EndofHarvest` i `Rain` są istotne statystycznie, jaki i efekt ich interakcji.

```{r}
stargazer::stargazer(mod, type = "text")
```

Współczynnik determinacji modelu wskazuje, że 68.5% wariancji zmiennej Quality da się wyjaśnić przez zmienność modelu. Biorąc pod uwagę skorygowany współczynnik determinacji ten procent wynosi 66%. Błąd standardowy estymacji wynosi 0.758 i jest niewielki ponieważ współczynnik zmienności obliczony na jego podstawie wynosi prawie 25%. Statystyka F wynosi 28.97 i jest istotna statystycznie, czyli co najmniej jeden efekt badany w modelu jest istotny.

Wyraz wolny w modelu (czyli Intercept) dla grupy Rain=0 wynosi 5.16. Efekt końca zbiorów w grupie Rain=0 wynosi -0.03 i jest na granicy istotności statystycznej. Efekt zmiennej Rain jest nieistotny, czyli przecięcia linii regresji w obu grupach są na zbliżonym poziomie. Efekt interakcji jest istotny statystycznie i ozancza, że pomiędzy grupami Rain=0 i Rain=1 istnieje różnica nachyleń liniii regresji o 0.08.

```{r}
ggplot(dane2, aes(x = EndofHarvest, y = Quality, color = Rain))+
  geom_point()+
  geom_smooth(method = lm, 
              se = F, 
              fullrange = T)+
  xlim(c(0,60))
```

## Sprawedzenie założeń

```{r}
plot(mod)
```


Wykres Residual vs Fitted nie wykazuje heterogeniczności i autokorelacji reszt. Wykres kwantylowy nie wykazuje odchyłek od normalności. Wykres Scale-Location nie pozwala na jednoznaczne wskazanie heterogeniczności wariancji. Wykres Residuals vs Leverage pokazuje jeden punkt, którego reszty standaryzowane są nieznacznie mniejsze od -2 ale punkt ten nie ma dużej dźwigni. Są też punkty których dźwignia jest większa ale nie są punktami wpływowymi. Nie istnieją podstawy do usunięcia punktów pomiarowych.

```{r}
shapiro.test(resid(mod))
```


Test Shapiro-Wilka potwierdza brak odchyłki rozkładu reszt od normalności.

```{r}
bptest(mod)
gqtest(mod, order.by = fitted(mod))
hmctest(mod, order.by = fitted(mod))
```

Wszystie trzy powyższe testy nie dają podstaw do odrzucenia hipotezy o homogeniczności wariancji reszt.

```{r}
dwtest(mod, order.by = fitted(mod))
bgtest(mod, order.by = fitted(mod), order = 3)
```


Oba testy nie dają podstaw do odrzucenia hipotezy o braku seryjnej korelacji reszt.


```{r}
raintest(mod, order.by = fitted(mod))
resettest(mod, order.by = fitted(mod))
```

Powyższe testy nie dają podstaw do odrzucenia hipotezy o liniowym charakterze zależności.

## Predykcja
Predykcja dla Quality po mięsiącu po 31 sierpnia, podczas gdy padało w czasie zbiorów.

```{r}
data.pred <- data.frame(EndofHarvest = 30, Rain = "1")
pred <- predict(mod, newdata = data.pred)
pred
```


