---
title: "lab2"
author: "Artur Moczybroda"
date: "8 03 2020"
output: html_document
---

```{r setup, include=FALSE}
knitr::opts_chunk$set(echo = TRUE, warning = F, message = F)
```

## Regresja wieloraka

```{r}
head(LifeCycleSavings)
str(LifeCycleSavings)
```

Zmienne w modelu:

- `sr` - poziom oszczędności (zmienna zależna)
- `pop15` - odsetek osób w wieku poniżej 15 roku życia
- `pop75` - odsetek osób w wieku powyżej 75 roku życia
- `dpi` - dochód rozporządzalny brutto (po odjęciu stałych wydatków)
- `ddpi` - wzrost dochodu rozporządzalnego brutto

Celem budowy modelu jest odkrycie zmiennych mających istotny wpływ na poziom oszczędności.

## Macierz korelacji

```{r}
r <- cor(LifeCycleSavings)
library(ggcorrplot)
p <- cor_pmat(LifeCycleSavings)
ggcorrplot(r, lab = T, p.mat = p)
```

Najsilniej skorelowana z `sr` jest zmienna `pop15`, co można interpretować jako silny związek pomiędzy średnim wiekiem społeczeństwa a poziomem oszczędności. Kraje o niższej przeciętnej wieku charakteryzują się mniejszym poziomem oszczędności. Przeciwną korelację z `sr` wykazuje `pop75` co jest powodowane podobnym zjawiskiem jak opisane wyżej. Wzrost dochodu rozporządzalnego brutto (`ddpi`) jest skorelowany z `sr` na poziomie 0.3, co może być spowodowane faktem większego budżetu osób zamieszkujących dany kraj. 

Silna korelacja pomiędzy `pop15` i `pop75` może powodować nadmiarowość.

###Budowa modelu

Będziemy budować model wstępujący

```{r}
mod0 <- lm(sr~1, LifeCycleSavings)
mod1 <- lm(sr~pop15, LifeCycleSavings)
anova(mod0, mod1)
```

Test ANOVA pokazał istotność różnicy pomiędzy modelami, co oznacza, że model bardziej złożony jest lepszy.

```{r}
summary(mod1)
#residual standard error 4.03
4.03/mean(LifeCycleSavings$sr) #ok 42%
```

Zmienność naszego modelu wyrażona stosunkiem błędu standardowego estymacji do średniej zmiennej zależnej jest średnia/przeciętna.

Około 21% zmienności zmiennej zależnej `sr` da się wyjaśnić za pomocą modelu (czyli za pomocą `pop15`).

Skorygowany $R^2$ jest zbliżony do $R^2$, więc interpretujemy samo $R^2$.

F-statistic <-> test omnibus

W coefficients - test Walda (t value)

Wyraz wolny (intercept) nie jest 0.

$\beta_1 \neq 0$

Jeśli `pop15` wzrośnie o 1, `sr` zmaleje o 0.22.

sr = 17.5-0.22pop15

Poziom wyjaśnionej wariancji przez model wynosi blisko 21%. Statystyka F jest istotna statystycznie, co oznacza, że należy odrzucić hipotezę $H_0: \beta_1 = 0$. Zatem istnieje istotny wpływ zmiennej `pop15` na `sr`. Jeśli odniesiemy błąd standardowy estymacji do przeciętnej wartości zmiennej zależnej, to okaże się, że zmienność modelu jest średnia. Oba parametry modelu są istotne statystycznie, czyli są różne od 0. Ponieważ $\hat{\beta}_1 = 0.22$, to wraz ze wzrostem `pop15` o 1, `sr` maleje o 0.22.

W kolejnym kroku dodajemy zmienną `pop75`.

```{r}
mod2 <- update(mod1, .~.+pop75)
anova(mod1, mod2)
```

Dodanie zmiennej `pop75` nie poprawiło modelu. Prawdopodobną przyczyną tego faktu jest nadmiarowość zmiennych `pop15` i `pop75`.

```{r}
#alternatywnie library(car); vif(mod2)
car::vif(mod2) #variance inflate factor, mierzy nadmiarowość
#vif>10 zmienne są tak silnie nadmiarowe, że koniecznie usuwamy
#vif>5 zmienne są nadmiarowe, ale decyzję o usunięciu opieramy też o parametry istotności
```

Bazując na macierzy korelacji oraz funkcji `vif` możemy stwierdzić nadmiarowość `pop15` i `pop75`. Zatem usuwamy zmienną `pop75` z modelu.

W kolejnym kroku dodamy zmienną `ddpi` do modelu `mod1`.

```{r}
mod3 <- update(mod1, .~.+ddpi)
summary(mod3)
anova(mod1, mod3)
```

Istnieje istotna różnica między modelami. Zatem model `mod3` jest lepszy.

29% zmienności zmiennej zależnej jest wyjaśniane przez model.

$sr = \beta_0 + \beta_1 pop15 + \beta_2 ddpi$

TestF:

$H_0: \beta_1 = 0, \beta_2 = 0$

Odrzucamy $H_0$

Coefficients: odrzucamy $H_0$ w każdym przypadku, wszystkie są istotne statystycznie.

`mod3` jest modelem regresji wielorakiej.

Wzrost `ddpi` o 1 przy stałym poziomie pozostałych zmiennych powoduje wzrost `sr` o 0.44.

Ponieważ $\hat{\beta}_2=0.44$, to wzrost `ddpi` o jedną jednostkę przy jednoczesnym zachowaniu pozostałych zmiennych na tym samym poziomie będzie skutkował wzrostem `sr` o 0.44.

Sprawdzenie nadmiarowości
```{r}
car::vif(mod3)
```

Nie ma nadmiarowości.

W ostatnim kroku dodamy `dpi`.

```{r}
mod4 <- update(mod3, .~.+dpi)
summary(mod4)
anova(mod3, mod4)
```

Ponieważ dodanie `dpi` okazało się nieistotne, to ostatecznym modelem jest model `mod3`.


Budowa modelu zstępującego
```{r}
mod_full <- lm(sr~., LifeCycleSavings) #kropka - włącz wszystkie zmienne jako niezależne
anova(mod_full, mod0)
summary(mod_full)
```

Ponieważ p dla `dpi` jest największe to usuwamy tą zmienną z modelu.

```{r}
mod_bez_dpi <- update(mod_full, .~.-dpi)
anova(mod_bez_dpi, mod_full)
#modele nie różnią się istotnie, więc wybieramy prostszy
summary(mod_bez_dpi)
```

Ponieważ modele nie różnią się istotnie statystycznie, to model prostszy jest lepszy.

Teraz można usunąć `pop75`, ponieważ powoduje nadmiarowość.
```{r}
car::vif(mod_bez_dpi)
```

