---
title: "lab4"
author: "Artur Moczybroda"
date: "28 01 2020"
output:
  pdf_document: default
  html_document: default
editor_options:
  chunk_output_type: console
---

```{r setup, include=FALSE}
knitr::opts_chunk$set(echo = TRUE, warning=F, message=F)
```

```{r}
library(olsrr)
data("surgical")
head(surgical)
help("surgical")
```

Survival Analysis

ale my spróbujemy oszacować `y` za pomocą regresji wielorakiej

```{r}
str(surgical)
surgical$gender <- as.factor(surgical$gender)
surgical$alc_heavy <- as.factor(surgical$alc_heavy)
surgical$alc_mod <- as.factor(surgical$alc_mod)
mod.null <- lm(y~1, data = surgical)
mod <- step(mod.null,
            scope = ~bcs+pindex+enzyme_test+liver_test+age+gender+alc_mod+alc_heavy,
            direction = "both",
            test = "F")
```

```{r}
#model
# y ~ liver_test + alc_heavy + enzyme_test + pindex + bcs
summary(mod)
#alc_heavy zmienna kategoryczna (typu jakościowego)
#jeżeli ktoś pije heavy, to jego wsp nachylenia zmieni się od bazowego (dla niepijących) o 317 - jeszcze będziemy się o tym uczyć
```

##Diagnostyka modelu

```{r}
#popatrzeć na wykresy diagnostyczne ORAZ na testy diagnostyczne
#zaczniemy od rysunków
plot(mod)
```

Pierwszy wykres Residuals vs fitted

"uśmiech reszt" - seryjna korelacja reszt

obserwacja 5 - mocno odstaje

Drugi wykres normal Q-Q (kwantyl-kwantyl) - czy reszty mają rozkład normalny

przerywana linia = linia kwantylowa - idealny rozkład normalny

jeżeli znacząco odstają, to źle

na początku i na końcu obserwacje odstające (3-4 obserwacje w stos do 54 wszystkich, więc mało)

Trzeci wykres Scale-Location - wykrywa heterogeniczności reszt

wyraźne zjawisko rośnięcia lub malenia czerwonej linii - heterogeniczność

u nas nie wnioskujemy o heterogeniczności, raczej ok

Czwarty wykres Residuals vs Leverage - obserwacje odstające

5 odstaje, badamy czy bad leverage

```{r}
plot(mod, which = 4)
n <- nrow(surgical)
abline(h=c(-2, 2), lty = 2) #h-horizontal
abline(v = 2*(5+1)/n, lty = 3) #2(p+1)/n
```

prawy dolny róg, tak jak 28 - good leverage

prawy górny róg - byłoby bad leverage

5 jest odstająca bo ma bardzo duży `y`

```{r}
cooks.distance(mod)
cooks.distance(mod)[5]
plot(mod, which =4) #cooks distance - miara wpływowości
influence.measures(mod)

#należałoby sprawdzić pacjenta nr 5, co jest z nim nie tak


```

Obserwacja numer 5 jest odstająca i wpływowa (patrz reszty standaryzowane, odległość Cooka, dffit), w związku z tym zostaje usunięta ze zbioru danych.

```{r}
surgical$gender <- as.factor(surgical$gender)
surgical$alc_heavy <- as.factor(surgical$alc_heavy)
surgical$alc_mod <- as.factor(surgical$alc_mod)
mod.null <- lm(y~1, data = surgical, subset = rownames(surgical)!=5)
mod <- step(mod.null,
            scope = ~bcs+pindex+enzyme_test+liver_test+age+gender+alc_mod+alc_heavy,
            direction = "both",
            test = "F")
summary(mod)
plot(mod, which = 1:6) #domyślnie wyświetla 4
```

28 jest punktem dużej dźwigni, bad leverage, mocno wpływowa

```{r}
influence.measures(mod)
```

Obserwacja 28 jest "bad leverage", ponieważ ma resztę standaryzowaną większą niż 2 i dźwignię większą niż 2(p+1)/n. Inne parametry, takie jak dffit oraz dfbetas również pokazują, że obserwacja 28 jest wpływowa.

Usuwamy z modelu.

```{r}
surgical$gender <- as.factor(surgical$gender)
surgical$alc_heavy <- as.factor(surgical$alc_heavy)
surgical$alc_mod <- as.factor(surgical$alc_mod)
mod.null <- lm(y~1, data = surgical, subset = rownames(surgical)!=c(5, 28))
mod <- step(mod.null,
            scope = ~bcs+pindex+enzyme_test+liver_test+age+gender+alc_mod+alc_heavy,
            direction = "both",
            test = "F")
```

```{r}
summary(mod)
plot(mod, which = 1:6)
```

Wcześniej była seryjna korelacja, teraz raczej heterogeniczność wariancji

Trochę słabiej z normalnością

Scale-Location tendencja zmiany wariancji
13 ma największy cooks distance, ale i tak mniejszy (wcześniej były 0.8, 0.9, teraz 0.3)

```{r}
influence.measures(mod)
```

Ponieważ w tym przypadku obserwacje 9 i 13 nie są oczywiste w kontekście odstawania i wpływowości, to nie zostaną usunięte z modelu.

###Test normalności reszt

```{r}
library(lmtest)
shapiro.test(resid(mod))
```

Nie ma podstaw do odrzucenia hipotezy zerowej (reszty mają rozkład normalny)


###Homogeniczność wariancji reszt (jednorodność wariancji reszt)


```{r}
bptest(mod)
gqtest(mod, order.by = ~fitted(mod))
set.seed(13) #bo hmc uzywa metody monte carlo (losowo)
hmctest(mod, order.by = ~fitted(mod))
```

Z testu Goldfelda-Quandta i z testu Harrisona-McCabe mamy, że należy odrzucić hipotezę h0 (jednorodność wariancji)

Zatem reszty charakteryzują się heterogenicznością wariancji.

### Seryjna korelacja reszt

```{r}
dwtest(mod, order.by = ~fitted(mod)) #durbin-watson
bgtest(mod, order.by = ~fitted(mod), order = 3)  #breuscha-godfreya
```

Oba testy nie dają podstaw do odrzucenia hipotezy o braku seryjnej korelacji reszt.

### Liniowa postać zależności

```{r}
resettest(mod, power = 3, type = "regressor") #test RESET,dodajemy regresory w 2 i 3 potędze
raintest(mod, order.by = ~fitted(mod))
```

Oba testy nie dają podstaw do odrzucenia hipotezy o liniowej postaci zależności.

##Podsumowanie

Po usunięciu obserwacji 5 i 28 model składa się z 4 zmiennych. Jego dopasowanie jest na poziomie `r summary(mod)$r.squared`. Wszystkie zmienne w modelu oraz wyraz wolny są istotne statystycznie. Jedynym problemem w modelu jest brak homogeniczności wariancji reszt.