---
title: "lab7"
author: "Artur Moczybroda"
date: "28 01 2020"
output:
  html_document: default
  pdf_document: default
---

```{r setup, include=FALSE}
knitr::opts_chunk$set(echo = TRUE, warning = F, message = F)
```


```{r}
library(alr3)
library(tidyverse)
help(sleep1)
head(sleep1)
```

Zmienne `ts` total sleep, `BodyWt`, `D` danger (odczuwane przez zwierzę zagrożenie)

Hipoteza że jak się czuje zagrożone to śpi krócej

```{r}
str(sleep1)
sleep1$D <- as.factor(sleep1$D) #traktujemy jako kategorie
summary(sleep1) #4 braki danych w TS
sleep2 <- sleep1 %>%
  filter(!is.na(TS)) #usuwamy braki z TS

sleep2 %>%
  ggplot(aes(TS))+
  geom_histogram(bins = 10) #bins - liczba przedziałów, domyślnie 30
```

Na histogramie: dwie górki - dwumodalność

```{r}
sleep2 %>%
  ggplot(aes(BodyWt))+
  geom_histogram(bins=10)
```

Silna asymetria prawostronna, dwa elementy odstające (słonie afrykański i indyjski)

```{r}
sleep2 %>%
  ggplot(aes(log(BodyWt)))+
  geom_histogram(bins = 10)
```

Przekształcenie logarytmiczne

Zamiast `BodyWt` włączamy `log(BodyWt)`

```{r}
mod <- aov(TS~log(BodyWt)*D, data = sleep2) #* - efekty brzegowe i efekt interakcji
summary(mod)
```

log(BodyWt):D wpływ interakcji czynników na TS (czy D modyfikuje wpływ log(BodyWt) na TS) 

Z powyższego modelu wynika,  że `log(BodyWt)` ma istotny wpływ na `TS`. Istnieje istotny wpływ `D` na `TS`, czyli średnie poziomy `TS` w grupach wyznaczanych przez `D` są istotnie różne. Brak istotności efektu interakcji `log(BodyWt):D`, czyli `D` nie modyfikuje wpływu `log(Body(wt))` na `TS`. Ponieważ efekt interakcji jest nieistotny, to zostanie usunięty z modelu.

```{r}
mod2 <- update(mod, .~.-log(BodyWt):D)
summary(mod2)
summary.lm(mod2)
```

Interpretacja intercept - przecięcie z osią Y w 13.93

Mamy D2, D3, D4, D5 => grupą referencyjną jest D1

Wtedy wyraz wolny jest interceptem (pktem przecięcia) dla grupy D1

Badamy częściowe efekty/ partial (dla ustalonego poziomu D, jeśli zwiększysz logBodyWt o 1, to TS zmaleje o 0.6287)

Jeżeli jesteśmy w D2, to musimy się przesunąć z interceptem z 13.93 o -2.42

Parametr `Intercept` interpretujemy następująco. Jest to punkt przecięcia z osią OY regresji `log(BodyyWt)` ze zmienną `TS` w grupie `D=1`. Wraz ze wzrostem `log(BodyWt)` o 1 jednostkę `TS` maleje o 0.63.

Parametr `D=2` interpretujemy jako wielkość, o którą należy przesunąć `Intercept` dla ssaków z grupy `D=2`

Ponieważ p-value>0.05 dla `D2`, to nie ma istotnej różnicy między grupą `D2` a grupą referencyjną `D1`.

```{r}
sleep2 %>%
  filter(D==1) %>%
  summarise(mean(TS))
```


```{r}
library(broom) #augment
augment(mod2) %>%
  ggplot(aes(x = log.BodyWt., y = TS, color = D))+
  geom_point()+
  geom_smooth(aes(x=log.BodyWt., y = .fitted, color = D), 
              method = lm, se = F)
#color = D rozdzielanie kolorami dla poziomów D
#bierzemy y=.fitted żeby narysować model

```

Mają ten sam współczynnik nachylenia

```{r}
mod3 <- update(mod2, .~.-1) #usuwamy wyraz wolny
summary.lm(mod3)
```

Jeśli usuniemy wyraz wolny, to nie ma czegoś takiego jak grupa referencyjna.

Każda grupa wyznacza intercept w swojej kategorii.

Wcześniej było podane o ile się przesunąć z D1, a teraz po prostu ile wynosi.

```{r}
compareCoefs(mod2, mod3)
```

```{r}
mtcars %>%
  head()
```
 Hipoteza, że istnieją wpływy liczby koni mechanicznych na spalanie, liczby cylindrów na spalanie, oraz interakcje hp i liczby cylindrów, czyli model z efektem interakcji: mpg~hp+cyl+hp*cyl

Liczbę cyl można traktować jako integer, ale do analizy kowariancji potraktujemy jako kategorię.

```{r}
dane <- mtcars
dane$cyl <- as.factor(dane$cyl)
str(dane)
summary(dane) #nie ma braków

mod <- aov(mpg~hp+cyl+hp*cyl, data = dane)
summary(mod) #interakcja nie wpływa - nie będzie zmian nachylenia, wpływ hp na mpg nie jest modyfikowany przez cyl
#przy różnych liczbach cylindrów będą różnice w spalaniu
mtcars %>%
  ggplot(aes(x = hp, y = mpg, color = cyl))+
  geom_point()
```

```{r}
mod2 <- aov(mpg~hp+cyl, data = dane)
summary.lm(mod2)
```

```{r}
augment(mod2) %>%
  ggplot(aes(x = hp, y=mpg, color = cyl))+
  geom_point()+
  geom_smooth(aes(x = hp, y=.fitted, color = cyl), method = lm, se=F)+
  xlim(c(0, 400))
```

```{r}
coef(update(mod2, .~.-1))
```

