---
title: "lab9"
author: "Dariusz Majerek"
date: "16 12 2019"
output:
  html_document: default
  pdf_document: default
editor_options:
  chunk_output_type: console
---

```{r setup, include=FALSE}
knitr::opts_chunk$set(echo = T, warning = F, message = F)
```

## Zadanie 1

Na podstawie danych z zestawu `anxiety` pakietu `datarium` wykonaj analizę kowariancji wraz ze sprawdzeniem założeń. Zmienną zależną będzie `t3` a niezależnymi `t1` oraz `group`.
Przed wykonaniem analizy zmień nazwy zmiennych, odpowiednio `pretest=t1` oraz `posttest=t3`.

```{r}
library(tidyverse)
library(datarium)
library(broom)
head(anxiety)
```

```{r}
dane <- anxiety %>% 
  select(group, t1, t3) %>% 
  rename(posttest = t3,
         pretest = t1)
names(dane)
```

### Wykres zależności pomiędzy pretest i posttest w podziale na grupy

```{r}
dane %>% 
  ggplot(aes(x = pretest,
             y = posttest,
             color = group))+
  geom_point()+
  geom_smooth(method = lm,
              se=F)
```

Na podstawie wykresu można przypuszczać, że wynik zaniepokojenia zmierzony w`pretest` ma istotny wpływ na wynik końcowy tej zmiennej `posttest`. Jednocześnie widać, że zmienna grupująca `group` ma istotny wpływ na średni poziom zaniepokojenia. Nie występuje natomiast efekt interakcji ponieważ linie regresji są niemal równoległe.

### Test jednorodności wariancji

```{r}
library(car)
leveneTest(posttest~group, data = dane, center = mean)
```

Test Levene'a potwierdza jednorodność wariancji w grupach.

### Test normalności 

```{r}
mod <- lm(posttest~pretest*group, data = dane)
plot(mod, which = 2)
shapiro.test(resid(mod))
```

Zarówno wykres kwantylowy, jak i test Shapiro-Wilka potwierdzają normalność błędu modelu, a co za tym idzie normalność w podgrupach zmiennj zależnej.

### Wielkości efektów

```{r}
anova(mod)
```

Efekt interakcji jest faktycznie nieistotny, zatem wyrzucamy go z modelu.

```{r}
mod2 <- update(mod, .~.-pretest:group)
anova(mod2)
anova(mod, mod2)
```

Porównanie modelu z interakcją z modelem bez interakcji pokazuje, że modele te nie różnią się istotnie, zatem usunięcie efektu interakcji jest zasadne. Po usunięciu efektu interakcji wszystkie efekty są istotne.

```{r}
summary(mod2)
```

## Zadanie 2

Na podstawie danych ze zbioru `corrosion` pakietu `faraway` zbuduj model regresji.

```{r}
library(faraway)
head(corrosion)
```

```{r}
corrosion %>% 
  ggplot(aes(Fe, loss))+
  geom_point()+
  geom_smooth(method = lm,
              se=F)
```

### Budowa modelu

```{r}
mod <- lm(loss~Fe, data = corrosion)
summary(mod)
```

### Diagnostyka modelu

```{r}
library(ggfortify)
autoplot(mod)
```

Wykres Residulas vs Fitted pokazuje, że specyfikacja modelu jest raczej niepoprawna.

```{r}
library(lmtest)
dwtest(mod, order.by = ~fitted(mod))
bgtest(mod, order = 3, order.by = ~fitted(mod))
bptest(mod)
gqtest(mod, order.by = ~fitted(mod))
hmctest(mod, order.by = ~fitted(mod))
resettest(mod, power = 3)
raintest(mod, order.by = ~fitted(mod))
```

Wpradzie testy jednorodności wariancji oraz seryjnej korelacji nie wykryły niespełnienia założeń ale test liniowej postaci zależności wykazuje, że model nie jest liniowy.

```{r}
corrosion %>% 
  ggplot(aes(Fe, loss))+
  geom_point()+
  geom_smooth(color = "red",method = lm, se=F)+
  geom_smooth(color = "blue", method = lm, se = F,
              formula = y~poly(x,2))+
  geom_smooth(color = "black", method = lm, se = F,
              formula = y~poly(x,3))
```

```{r}
mod2 <- update(mod, .~.+I(Fe^2))
anova(mod, mod2)
mod3 <- update(mod2, .~.+I(Fe^3))
anova(mod, mod2, mod3)
```

Właściwy wydaje się model sześcienny

```{r}
summary(mod3)
```

```{r}
autoplot(mod3)
```


```{r}
shapiro.test(resid(mod3))
bptest(mod3)
gqtest(mod3, order.by = ~fitted(mod3))
hmctest(mod3, order.by = ~fitted(mod3))
dwtest(mod3, order.by = ~fitted(mod3))
bgtest(mod3, order = 3, order.by = ~fitted(mod3))
resettest(mod3, power = 5)
raintest(mod3, order.by = ~fitted(mod3))
```

```{r}
mod4 <- lm(loss~poly(Fe, 4, raw = T), data = corrosion)
anova(mod3, mod4)
```

