---
title: "lab9"
author: "Artur Moczybroda"
date: "28 01 2020"
output:
  pdf_document: default
  html_document: default
---

```{r setup, include=FALSE}
knitr::opts_chunk$set(echo = TRUE)
```

tinytex
pdflatex -> xelatex (global options)


```{r}
library(tidyverse)
library(datarium)
library(broom)
head(anxiety)
```

## Zadanie 1

Na podstawie danych z zestawu `anxiety` pakietu `datarium` wykonaj analizę kowariancji wraz ze sprawdzeniem założeń. Zmienną zależną będzie `t3` a niezależnymi `t1` oraz `group`. Przed wykonaniem analizy zmień nazwy zmiennych, odpowiednio `pretest = t1` oraz `posttest = t3`.


dane <- anxiety %>%
  select(group, t1, t3) %>%
  rename(posttest = t3,
          pretest = t1)
names(dane)          

```{r}
colnames(anxiety) <-  c("id", "group", "pretest", "t2", "posttest")
```

```{r}
ggplot(aes(x = pretest, y = posttest, color = group), data = anxiety)+
  geom_point()+
  geom_smooth(method = lm, se = F)
```

Patrzymy na razie czy jest zależność. Wygląda na to że jest, i jest liniowa.

Równoległość => interakcji nie będzie

Zmienna group ma istotny wpływ na średni poziom zaniepokojenia





## Analiza kowariancji

```{r}
mod <- aov(posttest~pretest+group + pretest*group, data = anxiety)
summary(mod)
```

Nie ma interakcji.

```{r}
anxiety %>%
  ggplot(aes(x = pretest, y = posttest, color = group))+
  geom_point()
```

```{r}
mod2 <- update(mod, .~. - pretest:group)


```


### Założenia

```{r}
plot(mod2) #whoch = 2 zeby sam wykres kwantylowy
lmtest::raintest(mod2, order.by=~fitted(mod2)) #0.056, po bandzie
lmtest::resettest(mod2, power = 3, type = "regressor") #git, jest liniowa
shapiro.test(anxiety$pretest) #normalne
shapiro.test(anxiety$posttest) #normalne
shapiro.test(resid(mod2)) #nie ma podst do odrzucenia normalnosci
car::leveneTest(posttest~group, data = anxiety, center = "mean") #nie ma podst do odrzucenia homogenicznosci
lmtest::bptest(mod2)
lmtest::bgtest(mod2, order.by = ~fitted(mod2), order = 3) #brak seryjnej korelacji reszt

anxiety%>%
  count(group) #jest po 15 w podgrupach

anxiety %>%
  group_split(group) %>%
  map(~shapiro.test(.x$posttest)) %>%
  map_dbl("p.value")  #jest normalnosc w kazdej podgrupie

```

Wystarczy: Levene i Shapiro dla reszt

```{r}
summary(mod2)
summary.lm(mod2)
anova(mod2)
anova(mod, mod2) #roznica nieistotna statystycznie
```

wsp kierunkowy 0.98
intercept dla gr1 -0.35 (nieistotny statystycznie), dla gr2 przesunięty o -0.54, dla gr3 przesunięty o -2.87 (istotne statystycznie)

```{r}
augment(mod2) %>%
  ggplot(aes(x = pretest, y = posttest, color = group))+
  geom_point()+
  geom_smooth(aes(x=pretest, y = .fitted, color = group), 
              method = lm, se = F)
```


```{r}
mod3 <- update(mod2, .~.-1)
summary.lm(mod3)


```

Dla gr1 i gr2 wychodzi intercept nieistotny statystycznie, dla gr3 wychodzi -3.22 istotny statystycznie.

```{r}
anova(mod2) #test sekwencyjny. jezeli uklad jest zbalansowany to nie ma znaczenia kolejnosc podawania zmiennych w mod2, ale w pp moze zmienic wynik!!
```



## Zadanie 2

Na podstawie danych ze zbioru `corrosion` z pakietu `faraway` zbuduj model regresji.

```{r}
library(faraway)
head(corrosion)

corrosion %>%
  ggplot(aes(Fe, loss))+
  geom_point()+
  geom_smooth(method = lm, se = F)

mod <- lm(loss~Fe, data = corrosion)
summary(mod)
```

```{r}
library(ggfortify)
autoplot(mod)
```
 
Wykres residuals vs fitted - podejrzewamy zla specyfikacje modelu

```{r}
library(lmtest)
dwtest(mod, order.by = ~fitted(mod))
```

Nie ma autokorelacji wg durbina-watsona

```{r}
bgtest(mod, order = 3, order.by = ~fitted(mod))
```

```{r}
bptest(mod)
```


```{r}
resettest(mod, power = 3)
```



```{r}
#ggplot, formula = y~poly(x, 2) regresja kwadratowa
```

